【裁判字號】    91,上易,3206
【裁判日期】    920130
【裁判案由】    過失傷害
【裁判全文】
臺灣高等法院刑事判決                          九十一年度上易字第三二０六號
    上  訴  人  臺灣桃園地方法院檢察署檢察官
    被      告  甲○○  女  民.
右列上訴人因被告過失傷害案件，不服臺灣桃園地方法院九十一年度易字第一二六八
號，中華民國九十一年十月十一日第一審判決（起訴案號：臺灣桃園地方法院檢察署
九十一年度偵字第七三六四號）提起上訴，本院判決如左：
    主      文
原判決撤銷。
甲○○從事業務之人，因業務上之過失傷害人，處有期徒刑月，如易科罰金，以
佰元折算壹日。
    事      實
一、甲○○係桃園縣桃園市○○路八十五號福太婦幼醫院（下稱福太醫院）之護士，
    負責該醫院嬰兒室新生兒之照顧工作，為從事護理業務之人。民國九十年十一月
    一日六時許，甲○○在該醫院之嬰兒室以盥洗盆裝水準備為甫出生三天之蘇綺琪
    （九十年十月三十日生）盥洗時，原應注意測試水溫至新生兒可接受之程度，以
    防新生兒受燙傷，詎其能注意，且當時亦無不能注意之情事，竟疏未注意，逕以
    該盆內之水為蘇綺琪盥洗，並將蘇綺琪放入盆中，因水溫過高蘇綺琪乃大聲嚎哭
    ，甲○○雖即時將蘇綺琪抱起，惟蘇綺琪已因燙傷而呈現下半身紅腫脫皮，受有
    下半身百分之二十五之三度燙傷之傷害，經送醫治療後，雖身體功能正常，然其
    燙傷部分仍有表皮色素脫失異常（即傷疤）。
二、案經蘇綺琪之父乙○○訴由桃園縣警察局桃園分局報請台灣桃園地方法院檢察署
    檢察官偵查起訴。
    理      由
一、訊據被告甲○○並不否認受僱福太醫院擔任護士，於前揭時地為嬰兒蘇綺琪盥洗
    時，因水溫過高致蘇綺琪受有下半身百分之二十五之三度燙傷等情，其於原審辯
    稱：伊當時裝水幫保溫箱的小孩洗澡，有測試水溫，可能感覺不同，伊覺得那樣
    的水溫可以接受，沒想到小孩可不可以接受，就直接以那樣的水溫幫小孩洗澡，
    伊先幫小孩擦身體、洗頭後，再將小孩下半身放入水中洗下半身，可能是水溫她
    不能接受又泡在水裏約五分鐘才會這樣等語；於本院辯稱：伊確有測試水溫，蘇
    綺琪心房中膈缺損，應非燙傷所造成云云。查被告為從事護理工作之護士，並負
    責福太醫院嬰兒室新生兒之照顧工作，其對於新生兒之照顧本應以專業之注意程
    度小心為之，其於上述時地應注意且能注意水溫是否適合新生兒之接受度，乃竟
    疏未注意，即以高溫之水擦洗新生兒蘇綺琪，並將之浸泡水中，致蘇綺琪受燙傷
    ，其有過失甚明（被告於原審審理中亦承認其有過失）。而蘇綺琪因水溫過高致
    下半身紅腫脫皮，有百分之二十五之三度燙傷之傷害，經送醫治療後，雖心、肺
    、腎功能正常，但燙傷部分仍有表皮色素脫失異常（即傷疤），有長庚紀念醫院
    診斷證明書及該醫院九十一年五月二十八日九一長庚院法字第０四二七號號函以
    及蘇綺琪受傷之照片五張附於偵查卷可稽。本件蘇綺琪係因被告之過失而受燙傷
    ，其受傷與被告之過失行為間顯有相當因果關係。被告所辯其有測試水溫，尚難
    採信，其過失傷害之犯行，堪以認定。
二、查被告係福太醫院之護士，負責該醫院嬰兒室新生兒之照顧工作，為從事業務之
    人，其因業務上之過失傷害人，核其所為，係犯刑法第二百八十四條第二項前段
    之罪。公訴人認蘇綺琪所受之傷除有下半身百分之二十五之三度燙傷併有心房中
    膈缺損之重傷害，而認被告係犯刑法第二百八十四條第二項後段之罪，惟據被告
    辯稱蘇綺琪之心房中膈缺損，並非燙傷所造成等語，經原審向長庚紀念醫院函詢
    結果，據復蘇綺琪所受之傷除燙傷部分表皮有色素脫失異常，影響外觀外，並無
    影響功能，有該醫院九十一年九月十七日九一長庚院法字第０八五五號函附原審
    卷可稽，另本院再向長庚紀念醫院查詢蘇綺琪之「心房中膈缺損」是否因燙傷所
    造成，與其燙傷有無因果關係。據復以「病童蘇綺琪之心房缺損係先天性疾患，
    與燙傷無直接關係。九十年十二月十八日心臟超音波檢查顯示上述缺損已全部閉
    合，後續門診追蹤檢查時，病情狀況良好」，亦有該醫院九十一年十二月二十日
    （九一）長庚院法字第一二八二號函附本院卷可憑。依上開長庚紀念醫院查復結
    果，蘇綺琪之心房中膈缺損，並非燙傷所造成，與被告之過失行為無因果關係，
    而其餘之燙傷並未達於重傷之程度，尚不得論被告以業務上過失致重傷之罪。
三、原審論處被告業務上過失傷害人之罪刑，固非無見，惟查，蘇綺琪之「心房中膈
    缺損」並非燙傷所造成，與被告之過失行為並無因果關係，已如上述，乃原判決
    竟認「蘇綺琪因燙傷而呈下半身紅腫脫皮，受有下半身百分之二十五之三度燙傷
    併有心房中膈缺損之傷害」，其事實之認定顯有違誤，檢察官上訴意旨以蘇綺琪
    受有下半身百分之二十五之三度燙傷併有心房中膈缺損之傷害，則心房中膈缺損
    是否屬難治之傷害，原審未予調查，尚有未當云云，此部分業經本院查明如上，
    其上訴為無理由，惟原判決既有上述之違誤，仍屬無可維持，應予撤銷改判，爰
    審酌被告本件過失之程度不低，被害人所受之傷害非輕，及被告犯後態度等一切
    情狀，量處有期徒刑三月，並諭知易科罰金之折算標準，以資懲儆。
據上論斷，應依刑事訴訟法第三百六十九條第一項前段、第三百六十四條、第二百九
十九條第一項前段、刑法第二百八十四條第二項前段、第四十一條第一項前段、罰金
罰鍰提高標準條例第一條前段、第二條，判決如主文。
本案經檢察官周誠南到庭執行職務。
中      華      民      國    九十二    年     一       月     三十     日
                              臺灣高等法院刑事第二庭
                                  審判長法  官  蔡  長  溪
                                        法  官  楊  貴  志
                                        法  官  林  俊  益
右正本證明與原本無異。
不得上訴。
                                        書記官  洪  雪  娥
中      華      民      國    九十二    年     二       月      六日


司法院資訊處製作；財團法人民間司法改革基金會備份。
